【裁判字號】    96,訴,1363
【裁判日期】    970407
【裁判案由】    違反野生動物保育法
【裁判全文】
臺灣屏東地方法院刑事判決              96年度訴字第1363號
公  訴  人  臺灣屏東地方法院檢察署檢察官
被      告  甲○○
                      （現另案在監執行）
上列被告因違反野生動物保育法案件，經檢察官提起公訴（96年
度偵字第6308號），被告於準備程序中就被訴事實為有罪之陳述
，本院合議庭裁定改依簡式審判程序審理，判決如下：
    主  文
甲○○未具保育類野生動物族群量逾越環境容許量之條件，違反
不得使用特殊獵捕工具獵捕野生動物之規定，使用禁止之方式，
獵捕保育類野生動物，累犯，處有期徒刑捌月。扣案之紅尾伯勞
鳥屍體壹隻、鳥仔踏伍拾支，均沒收。
    事  實
一、甲○○前於民國93年間因違反毒品危害防制條例案件，經本
    院以93年度訴字第456 號判決判處應執行有期徒刑1 年8 月
    ，上訴後，經臺灣高等法院高雄分院以93年度上訴字第1308
    號判決駁回上訴確定；復於同年間因竊盜案件，經本院以94
    年度易字第189 號判決判處有期徒刑8 月確定，嗣上開2 案
    經本院以94年度聲字第772 號裁定應執行有期徒刑2 年2 月
    確定，於95年6 月14日縮短刑期假釋出監，並於95年11月26
    日縮刑期滿執行完畢。詎其明知紅尾伯勞鳥業經行政院農業
    委員會列為應予保育之季節性野生動物，非於族群量逾越環
    境容許量，不得予以獵捕，竟意圖供己食用，本於非法獵捕
    保育類野生動物之犯意，於96年9 月18日16時許，在屏東縣
    獅子鄉楓林村普賢寺下方芒果園內設置俗稱「鳥仔踏」之獵
    捕鳥類工具53支，而以使用此禁止之方式，非法獵捕保育類
    野生動物紅尾伯勞鳥共3 隻。嗣於96年9 月20日7 時50分許
    ，經警會同屏東林區管理處及潮州工作站人員、森林警察隊
    人員至上開芒果園埋伏而當場查獲，並扣得甲○○所獵捕之
    紅尾伯勞鳥2 隻（業經查獲人員拍照並請專責單位製作鑑定
    報告後，先予野放）、紅尾伯勞鳥屍體1 隻及其所有供獵捕
    紅尾伯勞鳥之鳥仔踏53支，始知上情。
二、案經屏東縣警察局移請臺灣屏東地方法院檢察署檢察官偵查
    起訴。
    理  由
一、本件被告甲○○所犯係死刑、無期徒刑、最輕本刑為3 年以
    上有期徒刑以外之罪，其於本院準備程序中就被訴事實為有
    罪之陳述，經法官告知被告簡式審判程序之旨，並聽取公訴
    人、被告之意見後，由本院合議庭依刑事訴訟法第273 條之
    1 第1 項規定，裁定由受命法官獨任進行簡式審判程序，先
    予敘明。
二、上開事實，業據被告於本院審理時坦承不諱（見本院卷第12
    3 頁），而查獲之活鳥2 隻及鳥類屍體1 隻，經屏東科技大
    學技術合作處野生動物保育服務中心，依外型鑑定法鑑定結
    果均屬保育類野生動物紅尾伯勞鳥無訛，此有該中心臨時物
    種鑑定表各1 紙在卷可稽（見警卷第11頁），上開鑑定結果
    係鑑定機關或鑑定人員本其專業知識所為之鑑驗，自可憑信
    。此外，復有其所有之鳥仔踏53支扣案及查獲現場照片10幀
    在卷可證，足見被告自白與事實相符，應可採信。從而，本
    件事證明確，被告犯行堪以認定。
三、按保育類野生動物應予保育，除其族群量逾越環境容許或基
    於學術研究或教育目的，經中央主管機關許可者外，不得獵
    捕、宰殺或為其他利用。又獵捕野生動物，不得以使用獸鋏
    或特殊獵捕工具為之，野生動物保育法第18條第1 項及第19
    條第1 項第6 款分別定有明文。經查紅尾伯勞鳥（學名：La
    nius Cristatus）業經行政院農業委員會（以下簡稱農委會
    ）列為應予保育之野生動物，而研究調查報告中並無紅尾伯
    勞鳥之族群量逾越環境容許量之紀錄，且每年查獲違法獵捕
    及獵捕工具鳥仔踏的案件數未見大幅減少，故未將紅尾伯勞
    鳥公告為可利用之保育類野生動物種類，此有行政院農業委
    員會93年10月22日農授林務字第0931620340號函及保育類野
    生動物名錄各1 件在卷供憑。被告以俗稱「鳥仔踏」之獵捕
    工具，未經主管機關許可，擅自獵捕業經公告為應予保育之
    野生動物，且其族群量未逾越環境容許量之紅尾伯勞鳥，核
    其所為，係犯野生動物保育法第41條第1 項第1 款、第3 款
    之罪。又被告獵捕行為僅有1 個，雖兼具2 款情形，仍只成
    立1 罪，不能認係法規競合或犯罪競合，並無刑法第55條之
    適用，其判決主文應將各款情形順序揭明，理由並應引用各
    款，俾相適應（最高法院92年度台上字第6402號判決意旨參
    照），核與一行為而觸犯數罪名之情況不同，故不論以想像
    競合犯，附此敘明。被告前於93年間因違反毒品危害防制條
    例案件，經本院以93年度訴字第456 號判決判處應執行有期
    徒刑1 年8 月，上訴後，經臺灣高等法院高雄分院以93年度
    上訴字第1308號判決駁回上訴確定；復於同年間因竊盜案件
    ，經本院以94年度易字第189 號判決判處有期徒刑8 月確定
    ，嗣上開2 案經本院以94年度聲字第772 號裁定應執行有期
    徒刑2 年2 月確定，於95年6 月14日縮短刑期假釋出監，並
    於95年11月26日縮刑期滿執行完畢，此有臺灣屏東地方法院
    檢察署刑案資料查註紀錄表及臺灣高等法院被告全國前案紀
    錄表各1 份在卷可按，其受徒刑之執行完畢，5 年以內故意
    再犯有期徒刑以上之本罪，為累犯，依法應加重其刑。爰審
    酌被告素行非佳、國中畢業，智識程度不高、家庭經濟貧寒
    ，生活狀況不佳、犯罪之動機、目的、非法獵捕紅尾伯勞鳥
    ，足以危害自然生態環境，有損國際形象，設置之鳥仔踏數
    量非微，惟念其犯罪後業已坦承犯行，態度尚可等一切情狀
    ，量處如主文所示之刑。扣案之紅尾伯勞鳥屍體1 隻，為保
    育類野生動物產製品；而鳥仔踏53支，係供被告非法獵捕保
    育類野生動物所用之獵具，均應依野生動物保育法第52條第
    1 項之規定宣告沒收。
據上論斷，應依刑事訴訟法第273 條之1 第1 項、第299 條第 1
項前段，野生動物保育法第41條第1 項第1 款、第3 款、第52條
第1 項，刑法第11條、第47條第1項，判決如主文。
本案經檢察官許英輝到庭執行職務。
中    華    民    國    97    年    4     月    7     日
                  刑事第二庭  法  官  蘇碧珠
上正本證明與原本無異。
如不服本判決，得於判決書送達之翌日起10日內，以書狀敘述理
由，向本庭提出上訴。
                              書記官  賀燕花
中    華    民    國    97    年    4     月    7     日
附錄本案論罪科刑法條全文
野生動物保育法第41條：
有下列情形之一，處 6 月以上 5 年以下有期徒刑，得併科新台
幣 20 萬元以上 1 百萬元以下罰金：
一  未具第 18 條第 1 項第 1 款之條件，獵捕、宰殺保育類野
    生動物者。
二  違反第 18 條第 1 項第 2 款規定，未經中央主管機關許可
    ，獵捕、宰殺保育類野生動物者。
三  違反第 19 條第 1 項規定，使用禁止之方式，獵捕、宰殺保
    育類野生動物者。


司法院資訊處製作；財團法人民間司法改革基金會備份。
